【裁判字號】    90,自,63
【裁判日期】    900402
【裁判案由】    侵占
【裁判全文】
臺灣臺南地方法院刑事判決                              九十年度自字第六三號
    自  訴  人  王仁宏即
                順昌當舖
    自訴代理人  甲○○
    被      告  乙○○
右列被告因侵占案件，經自訴人提起自訴，本院判決如左：
    主  文
乙○○無罪。
    理  由
一、自訴意旨略以：被告乙○○於民國八十八年十一月二十六日將其所有之日產廠牌
    、一九九八年出廠、車牌號碼Ｊ四─六０八五號自用小客車一輛，向台南市○○
    ○路○段八號自訴人王仁宏經營之順昌當舖，質押新台幣五十萬元，期間自八十
    八年十一月二十六日至八十九年二月二十五日，又被告自始即蓄意以急需用車為
    由，致自訴人陷於錯誤而交付汽車，借款同時雙方言明，當票到期日，如未償還
    款項，即交付車輛於自訴人，並於押當日簽立汽車買賣合約書、車輛轉讓契約書
    ，嗣借款到期經多次聯絡催討，被告均置之不理，自訴人派人尋訪亦無縱影，車
    輛亦未依約交還自訴人，嚴重違反押當時雙方之約定，因認被告所為涉犯刑法第
    三百三十五條之侵占罪嫌。
二、按犯罪事實應依證據認定之，無證據不得推定其犯罪事實；又不能證明被告犯罪
    者，應諭知無罪之判決，刑事訴訟法第一百五十四條、第三百零一條第一項分別
    定有明文。刑法上之侵占罪，以持有他人之物而實行不法領得之意思為構成條件
    ，最高法院二十年上字第一五七三號、二十八年上字第二三七六號著有判例可資
    參照。又按動產物權之讓與，非將動產交付不生效力，但受讓人已占有動產者，
    於讓與合意時，即生效力，民法第七百六十一條第一項定有明文。未按滿當期後
    五日持當人仍得取贖或付利息更新質當，逾期不取贖或不付利息者，當舖業得原
    物變賣；民法有關質權之規定，於當舖業不適用之，當舖業管理規則第二十條第
    二項、民法物權編施行法第十四條固分別定有明文；且當舖業並無禁止流質契約
    之規定，當期屆滿後不取贖者，質物所有權即歸屬於當舖，是故質當人於質當後
    經過三個月又五日如仍未取贖，且有流當約定者，當物之所有權即屬當舖，惟當
    舖仍須占有當戶即持當人為擔保債務之履行而移交之物品，最高法院八十六年台
    再字第九十七號判決意旨可資參照。
三、本件自訴人王仁宏即順昌當舖認被告乙○○涉有侵占罪嫌，無非以當票、本票、
    押當車輛借用保管切結書、附買回條件之汽車買賣合約書、汽車買賣合約書、車
    輛轉讓契約書各一份，及雙方定有流當契約為主要論據。訊據被告乙○○固坦承
    於八十八年十一月二十六日將其所有之前開自用小客車一輛，向自訴人王仁宏押
    當五十萬元，期間自八十八年十一月二十六日至八十九年二月二十五日，並簽立
    前揭當票、本票等文件，屆期並未回贖等情，惟辯稱伊係幫朋友吳志忠去典當，
    車子嗣後亦由吳志忠開走等語。
四、經查：被告乙○○固於八十八年十一月二十六日簽立附買回條件之汽車買賣合約
    書、汽車買賣合約書、車輛轉讓契約書各一份，然查上開三份契約書上僅有被告
    乙○○之簽名，未見自訴人王仁宏即順昌當舖之簽名，是雙方就前開車輛是否有
    讓與之合意即有疑問。又前開車輛押當之始，未據自訴人王仁宏即順昌當舖占有
    ，被告乙○○亦未於當期屆滿後交付該車輛於自訴人乙節，業據自訴代理人甲○
    ○供承在卷（參九十年二月二十二日訊問筆錄、九十年三月十九日審判筆錄），
    核與被告乙○○供述之情節相符，足認被告乙○○迄未將該車交付於自訴人占有
    ，是依前揭說明，自訴人尚無法依民法之規定取得該車之所有權，亦無從依兩造
    所定立之流當契約取得該車之所有權甚明。綜上所述，該車既為被告乙○○所有
    ，而非「他人」之物，則被告乙○○所為，顯與刑法第三百三十五條侵占罪之構
    成要件有間，本件被告與自訴人間純屬民事糾葛，應循民事途徑解決，況兩造業
    已成立和解，此亦經兩造陳明在卷（參九十年三月十九日審判筆錄）。此外復查
    無其他積極證據足資證明被告有何侵占之犯行，揆諸首開法條規定及判例意旨，
    尚不能證明被告犯罪，應為被告無罪之諭知。
據上論斷，應依刑事訴訟法第三百四十三條、第三百零一條第一項，判決如主文。
中    華    民    國       九十         年      四      月      二      日
                                    臺灣臺南地方法院刑事第三庭
                                        審判長法官  李政庭
                                              法官  蔡奇秀
                                              法官  陳金虎
右正本證明與原本無異
如不服本判決應於送達後十日內向本院提出上訴狀
                                            書記官  歐祝吟
中    華    民    國       九十         年      四      月      二      日


司法院資訊處製作；財團法人民間司法改革基金會備份。
